臺灣屏東地方法院民事判決　九十年度重訴字第二八五號
　　原　　　告　台灣銀行
　　法定代理人　甲○○
　　被　　　告　乙○○
　　被　　　告　丁○○
右當事人間請求清償借款事件，本院判決如左：
    主　　文
原告之訴及假執行之聲請均駁回。
訴訟費用由原告負擔。
    事　　實
甲、原告方面：
一、聲明：求為判決(一)被告應連帶給付原告新台幣（下同）八百萬元及自民國八十八
    年六月二十三日起至清償日止，按週年利率百分之十點二五計算之利息，暨自八
    十八年七月二十三日起至清償日止，逾期在六個月以內部分，按上開利率百分之
    十，逾期超過六個月以上部分，按上開利率百分之二十計算之違約金。(二)願供擔
    保，請准宣告假執行。
二、陳述：
（一）緣屏東縣東港信用合作社因爆發金融危機，財政部為挽救此危機，乃於八十八
      年九月十五日以台財融字第八八七四八六一三號函，通知屏東縣東港信用合作
      社，自八十九年九月十五日起二十四時起，由原告台灣銀行概括承受。
（二）被告乙○○邀同被告丁○○為連帶保證人，於八十六年七月二十三日向屏東縣
      東港信用合作社借款一千二百萬元，約定借款期限至八十九年七月二十三日止
      ，為期三年，於借用後以每個月為一期，按月支付利息，利息按週年利率百分
      之十點二五計算，逾期付息或到期未履行債務時，除按上開利率支付利息外，
      逾期六個月以內應按上開利率百分之十，逾期超過六個月部分按上開利率百分
      之二十計付違約金，又依授信約定書第五條第一款約定，任何一宗債務不依約
      清償本金或利息者視為全部到期。詎被告乙○○自八十八年六月二十三日起即
      未按時繳納利息，尚積欠本金八百萬元，爰依消費借貸及連帶保證之法律關係
      ，請求被告連帶給付上開金額之本金及按約定利率計算之利息與違約金。
（三）證人即對保人丙○○之證詞，係避重就輕之說詞，對保文件中均有其蓋章，在
      刑事案件中並未承認本案是人頭戶。且系爭款項匯入被告乙○○之帳戶，原告
      主張該款項係被告乙○○所領取。又法務部調查局鑑定報告明被告乙○○在本
      件之簽名與其在章化銀行的簽名部分相當神似，被告乙○○亦承認曾到東港信
      用合作社，應可證明本件借款係被告乙○○所為。
三、證據：
    提出財政部八十八年九月十五日台財融第八八七四八六一三號函、借據、保證書
    、活期儲蓄存款收入傳票、放款支出傳票、放款轉期傳票、活期存款收入傳票、
    存摺類取款憑條、對帳單、本八十八年度訴字第五四五號刑事判決、九十年度重
    訴字第一一一號、第二八三號、第二八四號民事判決及確定證明書各一件、印鑑
    卡二件、放款對帳單三件、授信約定書四件為證，並聲請訊問證人丙○○即許莉
    涓、莊雙鵬。
乙、被告方面：
壹、被告乙○○方面：
一、聲明：求為判決(一)原告之訴駁回。(二)如受不利之判決，願供擔保請准宣告免為假
    執行。
二、陳述：
（一）被告乙○○否認原告之主張，查借款之程序嚴謹，須經面談、書寫借款申請、
      資產調查、提供擔保、核貸入帳、提領款、繳納利息，如有繳息遲延，並為催
      繳通知，如有展期，並為展期申請，程序同借款。初貸必須親自持身分證正本
      供辦理開戶人員核對身分，據以辦理開戶、設印鑑卡、客戶個人基本資料，初
      貸、展期均必須就客戶借款申請填載調查徵信紀錄。
（二）原告主張「初放」日期為八十三年六月二十日，並主張系爭借款為初放之「展
      期」，惟被告乙○○從無為上揭任何貸款程序之行為，茲就原告之主張答辯如
      下：(一)原告所呈八十三年五月十六日授信約定書，非但未留存印鑑，更無人對
      保。(二)原告所呈系爭帳號一０七一六–七–０活儲存款印鑑卡，其上簽名、印
      章，均非被告所有，被告未曾開設該帳號，則上開帳號、存摺即非被告乙○○
      所有，原告主張核撥之貸款匯入該帳號，自非被告乙○○所收受。(三)另一被告
      即連帶保證人丁○○何許人也，被告乙○○迄今仍未謀面，為何其願提供土地
      為擔保並為連帶保證人？(四)原告所呈八十六年六月二十四日授信約定書，其上
      之簽名、蓋章均非被告乙○○所為，丙○○亦未向被告辦理對保，況被告乙○○未曾與之謀面。(五)原告所呈八十六年七月二十三日擔保放款借據，其上簽名
      、蓋章均非被告乙○○所為，且該借據亦未經主管核章，又丙○○於「約定印
      章核對」欄蓋章，惟被告乙○○未曾使用過該印鑑。綜上，被告乙○○無為系
      爭借款，亦未曾收受該筆款項，原告之請求於法自非有據。
（三）丙○○之證詞無法證明被告乙○○有向原告借款，雖其證詞並未提及本件是否
      是人頭借款，但亦無法證明本件不是被冒用的人頭戶。
貳、被告丁○○方面：
    被告丁○○未於言詞辯論期日到場，亦未提出書狀作何聲明或陳述。
丙、本院依原告聲請向彰化商業銀行調閱被告乙○○之開戶資料、印鑑卡並囑託內政
    部警政署刑事警察局、法務部調查局實施筆跡鑑定。
      理　　由
一、本件東港信用合作社於八十八年九月十五日二十四時起，由原告台灣銀行概括承
    受其權利義務，業據提出財政部八十八年九月十五日台財融第八八七四八六一三
    號函為證，原告本於消費借貸及連帶保證之法律關係，請求被告清償其前向東港
    信用合作社之借款，應認原告就本件訴訟，有當事人適格，合先明。
二、被告丁○○經受合法通知，未於言詞辯論期日到場，核無民事訴訟法第三百八十
    六條各款所列情形，爰依原告之聲請，准由其一造辯論而為判決。
三、本件原告主張被告乙○○邀同被告丁○○為連帶保證人，於八十六年七月二十三
    日向原告借款一千二百萬元，約定八十九年七月二十三日清償，惟被告等未按期
    支付利息，尚積欠八百萬元之本金，及自八十八年六月二十三日起至清償日止，
    按週年利率百分之十點二五計算之利息，暨自八十八年七月二十三日起至清償日
    止，逾期在六個月以內部分，按上開利率百分之十，逾期超過六個月以上部分，
    按上開利率百分之二十計算之違約金，爰依消費借貸及連帶保證之法律關係，請
    求被告連帶給付上開金額之本金及按約定利率計算之利息與違約金。而被告乙○○則以其未向原告借款，亦未曾至原告之業處所開戶，原告所提借據、授信約定
    書、印鑑卡上借款人欄之簽名、蓋章均非其所為，更未曾有承辦人員與之對保，
    且其與連帶保證人丁○○及對保人丙○○並不認識等語，資為抗辯。
四、按當事人主張有利於己之事實者，就其事實有舉證之責任，為民事訴訟法第二百
    七十七條本文所明定。次按私文書應由舉證人證其真正；私文書經本人或其代理
    人簽名、蓋章或按指印或有法院或公證人之認證者，推定為真正，同法第三百五
    十七條本文、第三百五十八條第一項分別定有明文。依上開條文之規定，倘私文
    書確係本人或其代理人簽名、蓋章，在當事人間已無爭執時，則推定為真正；惟
    如當事人爭執簽名、蓋章非本人或其代理人所為，則應由提出私文書之當事人，
    舉證其為真正。查本件被告乙○○所辯系爭借款借據、授信約定書及印鑑卡上之
    簽名、蓋章均非其所為等情，經本院囑託內政部警政署刑事警察局、法務部調查
    局就被告乙○○於彰化銀行開戶資料中所為之簽名與本件借款中之簽名實施筆跡
    鑑定，就內政部警政署刑事警察局函復「本案因待鑑筆跡資料與比對筆跡資料上
    『乙○○』簽名筆跡書寫方式不同，歉難認定」，法務部調查局鑑定結果「甲類
    簽名字跡與乙類簽名字跡雖有部分筆劃特徵相似，惟因甲類及乙類字跡其書寫式
    樣及特徵均變化不一，難以歸納書寫特徵，憑現有資料，仍無法確認兩類筆跡是
    否為同一人所寫」等語以觀，尚無法確認本件借據、授信約定書及印鑑卡上之簽
    名係被告乙○○所為。另證人即本件借貸之對保人許莉涓即丙○○證稱：「本件
    放款我只有負責把資料輸入電腦內，並沒有辦理對保；我不記得這一件我有辦理
    過對保手續，當時我的業務只有輸入資料到電腦，這麼久了，我也不記得了，借
    據上主辦人的印章蓋我的沒錯，但當時其他放款手續都已經作好了，也應該已經
    核貸了，我只是將之輸入電腦」等語（見本院九十一年一月十四日言詞辯論筆錄
    ）。又證人即原告之員工莊雙鵬證稱：「本件八十三年間對保的是許建富，八十
    六年展期承辦的是丙○○，我辦理的是承續以前的貸款，負責審核底下人員送上
    來的文件，在本件我並沒有與被告乙○○接觸過，以前主辦的人都已經不在我們
    銀行內了．．許建富是我們以前的同事，現在也不知道他在那裡．．．我是有在
    東港信用合作社見過被告乙○○，但沒有與他聊過」等語（見本院九十一年八月
    二十九日言詞辯論筆錄），則上開證人之證述，亦無從認定被告乙○○確曾至原
    告之營業所辦理借貸、對保等事宜。綜上所述，本件原告所提借據、授信約定書
    及印鑑卡等文書雖有被告乙○○名義之簽名及蓋章，惟被告乙○○既爭執其真正
    ，即應由原告舉證借據上之簽名及蓋章為真正，而原告就此並未能另舉其他證據
    以實其說，則被告乙○○上開所辯堪可採信，原告之主張即非可採。
五、原告既不能證明消費借貸之主債務存在，從屬之連帶保證債務自無從存在。從而
    ，原告依消費借貸及連帶保證之法律關係請求被告連帶給付八百萬元，及自遲延
    清償日起，按約定利率計算之利息及違約金，於法即有未洽，所訴應予駁回。而
    其假執行之聲請亦因失所附麗，應併駁回之。
據上論結，本件原告之訴為無理由，並依民事訴訟法第三百八十五條第一項前段、第
七十八條，判決如主文。
中　　　華　　　民　　　國　　九十一　　年　　　九　　　月　　　十二　　日
                                    臺灣屏東地方法院少年及家事庭
~B法　　　官　王致傑
右為正本係照原本作成。
如不服本判決，應於送達後廿日內向本院提出上訴狀。
~B法院書記官　蘇聰藝
中　　　華　　　民　　　國　　九十一　　年　　　九　　　月　　　十二　　日
